【裁判字號】    91,重訴,1828
【裁判日期】    920110
【裁判案由】    返還價金
【裁判全文】
臺灣臺北地方法院民事判決  九十一度重訴字第一八二八號
    原      告    天威生物科技股份有限公司
    法定代理人    丁○○
    訴訟代理人    陳適庸律師
    複  代理人    許博森律師
                  丙○○
                  送達代收人甲.
    被      告    優葆貿易有限公司
    法定代理人    乙○○
    訴訟代理人    林財生律師
右當事人間請求返還價金事件，本院判決如左：
    主    文
原告之訴及假執行之聲請均駁回。
訴訟費用由原告負擔。
    事    實
甲、原告方面：
一、聲明：
（一）被告應給付原告新台幣（下同）一千零十萬元及自支付命令送達被告之翌日起
      至清償日止，按年利率百分之五計算之利息。
（二）原告願供擔保，請准宣告假執行。
二、陳述：
（一）訴外人得盛興生物科技股份有限公司（下稱得盛興公司）與被告於民國八十九
      年五月五日簽定合作契約書，約定由得盛興公司提供資金作技術轉移、建廠設
      備、原料採購，被告負責引進參與技術合作之挪威生技公司提供高純度巨分子
      量几丁聚醣的製作技術，惟被告於收受技術移轉費用二千九百七十八萬元後，
      即未為相關之技術移轉行為，嗣得盛興公司於八十九年十二月三十一日將債權
      轉讓與原告，經原告通知後，被告亦已知情，計被告仍有一千零十萬元未返還
      予原告。
（二）依系爭合約之性質，及兩造意思表示，系爭合約得不為催告，逕行解除：被告
      依系爭合約書所應為之「技術移轉」行為，乃為成立新公司所必需；詎自系爭
      合約書簽署後自八十九年八月八日新公司成立時，未有任何履約之行為，非僅
      違反該合作契約之精神，因被告未能於原告公司成立前，提供必要之「技術移
      轉」行為，造成原告公司遲誤商機，而資金週轉不良。況者，被告迄今未有任
      何履約行為，原告自得不經催告，解除系爭合約。再者，被告於九十一年四月
      十八日以文件予傳真被告片面惡意終止兩造之系爭合約。蓋，原告既已支付被
      告技術移轉費用，又何需支付被告所稱「技術人員」薪資。又契約解除時，當
      事人由他方所受領之給付物，應返還之，原告自得依民法第二百五十九條第二
      款之規定請求被告返還自原告受領之價金及法定利息。至原告股東會於九十年
      八月作成決議「暫停建廠」，乃因原告仍猶念系爭合作契約之精神，希冀被告
      能履行系爭合約，惟此係在保留被告轉圜履約之空間；此更可證明被告自始自
      終未曾履行系爭合約。
三、證據：提出合作契約書一份、支票六張、匯款單十五張、聲明書一份、債權讓與
    協議書一份（以上均影本）為證。
乙、被告方面：
一、聲明：如主文第一項所示。
二、陳述：
（一）被告對系爭契約之執行，並無違約之情事：依系爭契約被告可獲得三千五百萬
      元之技術移轉費用暨新設公司（即原告）之百分之卅至卅五股權之技術股，查
      該合約之執行，主要係因原告對建廠事宜決策再三更迭、延宕不決，甚而決定
      停止建廠，而所謂技術移轉者，當植基於「受移轉者」具有設備及人材，始可
      能有接受技術移轉之能力，原告兩者皆無，是足認該所謂技術移轉之未執行為
      不可歸責於被告，而係可歸責於原告之事由也。又查得盛興公司依系爭契約允
      諾予被告之技術股，亦始終未見履行，此由原告公司並未有百分之卅或卅五之
      股權屬被告可証，被告既未違反雙方之合作契約，則得盛興公司就系爭契約即
      無解除之權利，是渠主張回復原狀即無所據。遑論違約者係得盛興公司而非被
      告。
（二）按系爭契約之主體為被告與得盛興公司，為原告所是認在案，且得盛興公司並
      未將該契約之當事人地位轉讓予原告－此由原告所提債權讓與協議書僅載讓與
      債權即知，顯見得盛興公司所轉讓予原告者，為契約解除後之回復原狀請求權
      （即二千九百七十八萬元之債權），而非讓予系爭契約之債權人（或曰契約主
      體）之地位，是原告既非該契約之主體，就該契約當無解除之權利，而查得盛
      興公司與被告始終未有解除契約之意思表示，是原告請求被告返還二千九百七
      十八萬元顯無所據。退步而言，系爭契約之履行未定有期限且雙方就該契約亦
      未約定須於一定期間給付，且該契約之性質亦難解釋為非於一定期間給付不能
      達其目的；故解約應先經催告，而原告始則主張其支付命令相當於催告，嗣又
      主張系爭契約之解除毋須經催告云云，均無所據，是原告既未經催告即逕為解
      除契約之意思表示，該一解約意思之通知，自非適法而不生解約之效果。
三、證據：董事會紀錄四張、往來信函四張、款項簽收單三張、合作契約書一份、薪
    資簽收單二張（以上均影本）為證。
    理    由
一、原告起訴主張：訴外人得盛興公司與被告簽定系爭契約後，被告已收受技術移轉
    費用二千九百七十八萬元，惟被告並未依約為相關之技術移轉行為，嗣得盛興公
    司於八十九年十二月三十一日將債權轉讓與原告，經原告通知後，被告亦已知情
    ，計被告仍有一千零十萬元未返還予原告。因被告未於原告公司成立前，提供必
    要之「技術移轉」等履約行為，被告之給付已顯失契約之目的。況被告迄今未有
    任何履約行為，原告自得不經催告，解除系爭契約。再被告復於九十一年四月十
    八日以文件予傳真被告片面惡意終止兩造之系爭契約，是原告得請求返還一千零
    十萬元及法定利息，至原告股東會於九十年八月作成決議「暫停建廠」，乃因原
    告仍猶念系爭合作契約之精神，希冀被告能履行系爭契約，惟此係在保留被告轉
    圜履約之空間，尚與原告是否違約無涉等情；被告則以：其對系爭契約之執行，
    並無違約之情事，系爭契約無法執行，主要係因原告對建廠事宜決策再三更迭、
    延宕不決，甚而決定停止建廠，而使被告無從為技術移轉行為，實不可歸責於被
    告，而係可歸責於原告之事由。又被告既未違反雙方之合作契約，則得盛興公司
    就系爭契約即無解除之權利，遑論違約者係得盛興公司而非被告。又因系爭契約
    之主體為被告與得盛興公司，而得盛興公司並未將該契約之當事人地位轉讓予原
    告，則原告既非該契約之主體，就該契約當無解除之權利，而查得盛興公司與被
    告始終未有解除契約之意思表示，是原告請求被告返還二千九百七十八萬元顯無
    所據等語，資為抗辯。
二、經查：原告主張得盛興公司與被告於八十九年五月五日簽定系爭契約，約定由得
    盛興公司提供資金作為技術移轉所需費用，被告負責引進並提供高純度巨分子量
    几丁聚醣的製作技術，及被告確已代收技術移轉費用二千九百七十八萬元等情，
    既據原告提出系爭契約一紙及匯款單十五張為證，且為被告所不爭執，應堪信為
    真實。經依民事訴訟法第二百七十一條之一準用同法第二百七十條之一第一項第
    三款之規定，整理並協議簡化本件之爭點為：系爭契約有無合法解除？茲析述如
    下：
（一）系爭契約未經合法解除：
    １依卷附兩造所不爭執之系爭契約所載，系爭契約之當事人為得盛興公司與被告
      ，若得盛興公司仍合法存在，除非得盛興公司將其契約主體之地位讓與原告並
      通知被告得被告同意，所有關於系爭契約所衍生權利之行使，均應由得盛興公
      司行使，應先予敘明。
    ２經查：得盛興公司仍合法存在之事實，既據原告訴訟代理人於九十一年十一月
      二十六日到庭時陳明無訛在卷（見同日言詞辯論筆錄第二頁第七行以下），準
      此，被告若果有原告所主張之違約情事，亦應由得盛興公司對被告加以主張，
      非原告所得置喙。原告雖主張之所以會以得盛興公司為當事人與被告簽訂系爭
      契約主要係因八十九年五月五日簽訂系爭契約時，原告尚未成立，其為實質當
      事人云云；然查：原告與得盛興公司既屬分別獨立存在之法人，其等法人格即
      屬個別獨立，縱其法定代理人同一，仍應由法定代理人分別以其所代表之法人
      名義行使其權利，而無所謂實質當事人之問題，是原告主張其為實質當事人云
      云，即與系爭契約之明文約定有違，而不可採信。至原告所舉之讓與協議書，
      不過僅能說明得盛興公司有將債權讓與原告，本院尚無法僅憑該協議書即行認
      定得盛興公司已將其基於系爭契約所有之權利全部概括讓與原告，依此，基於
      債權相對性之原則，得行使系爭契約解除權之主體，仍應為得盛興公司而非原
      告。原告自不得以自己名義解除系爭契約。另原告所稱系爭契約業經被告片面
      惡意終止云云，經查原告所憑附卷之傳真函並非由被告具名，此觀該傳真函係
      由Frank R.  Hansen署名即知，是故，原告前開主張，亦顯與其所憑前開傳真
      函不符而不可採。
    ３再查：原告雖另主張得盛興公司曾以口頭表示解除系爭契約云云；惟查：原告
      就其前開主張無法舉證證明等情，復經原告訴訟代理人於九十一年九月二十七
      日到庭陳述無訛在卷（見同日言詞辯論筆錄第二頁第七行以下），則依舉證責
      任分配之原則，原告前開口頭解約之主張即屬無法舉證而不可採，系爭契約即
      尚未合法解除。
（二）茲於系爭契約未經合法解除之情形下，則原告起訴請求被告給付一千零十萬元
      及自支付命令送達之翌日起至清償日止之遲延利息，即無理由，應予駁回，又
      原告之訴既經駁回，其假執行之聲請亦失所依附，應併予駁回。
三、因本案事證已臻明確，兩造其餘主張陳述及所提之證據，均毋庸再予審酌，附此
    敘明。
四、據上論結：本件原告之訴為無理由，依民事訴訟法第七十八條，判決如主文。
中      華      民      國    九十二    年      一      月      十      日
                                  民事第六庭法      官  詹駿鴻
右為正本係照原本作成
如對本判決上訴，須於判決送達後廿日內向本院提出上訴狀
中      華      民      國    九十二    年      一      月      十      日
                                            法院書記官  官碧玲


司法院資訊處製作；財團法人民間司法改革基金會備份。
